【裁判字號】    95,婚,557
【裁判日期】    951218
【裁判案由】    離婚
【裁判全文】
臺灣臺南地方法院民事判決               95年度婚字第557號
原      告  乙○○○
被      告  甲 ○ ○
上列當事人間請求離婚事件，經本院於民國九十五年十二月四日
言詞辯論終結，判決如下：
    主      文
准原告與被告離婚。
訴訟費用由被告負擔。
    事實及理由
甲、程序方面：
    被告未於言詞辯論期日到場，核無民事訴訟法第三百八十六
    條所列各款情形，爰依原告之聲請，由其一造辯論而為判決
    。
乙、實體方面：
一、原告主張：
  （一）兩造於民國六十七年間結婚，婚後育有長子李銘村（六
        十八年十月一日生，八十四年六月二十八日死亡）、次
        子李曜次（七十年二月十四日生）。原告原期望婚後與
        被告共組美滿家庭、白頭偕老，不料，兩造婚後未幾，
        被告不致力於工作，卻開始在外花天酒地、染上賭博惡
        習，時常離家一、二天不回，且從未向原告告知去向，
        其所賺取之金錢皆用於吃喝玩樂、賭博等，從未分擔家
        庭生活費、子女之撫養費及教育費。原告於婚後即懷孕
        ，接連子女出生，無法外出工作，惟所有的家庭生活費
        用及子女教養費等仍需靠原告做家庭手工賺取微薄的收
        入支應，並依賴原告之母親每月提供新台幣（下同）一
        萬元至一萬五千元資助。於子女上小學後，原告雖曾斷
        續到工廠工作，但賺取之薪資有限，仍需依靠原告之母
        親援助，嗣原告之母親於九十三年間過世後，原告即一
        肩扛起家計。
  （二）被告曾於高雄縣內門鄉製作「拜拜用香」，惟因前開惡
        習，導致事業經營不善倒閉，並積欠債務；之後被告陸
        續受雇從事防水工程或開計程車等業，惟被告不腳踏實
        地，認該等行業獲利不高，而無法持續工作，甚或無業
        在家，加以被告上酒家、賭博、飲酒等惡習不改，持續
        在外積欠債務，導致債權人紛紛上門討債，而被告每遇
        債主逼債，即要求原告代為償還，原告於無奈之下，前
        曾向原告之母親借款至少一百餘萬元代償部分債款。
  （三）被告在外負債累累，自九十二年間起，每天均有當舖、
        地下錢莊業者等債權人上門討債，且每次前來索債之債
        權人皆不相同，其態度、語氣令人十分畏怖，被告不積
        極處理債務問題，嗣後為躲避債權人追討，竟於九十二
        年間不告而別，迄今未曾再返家，獨留原告及孩子面對
        前來討債之債權人，使原告母子終日生活於恐懼中。
  （四）被告離家後，僅在無錢花用時，始與原告聯絡，要求原
        告提供伊金錢花用，被告不負責任之行逕實令原告痛心
        ，惟原告及兩造所生之次子李曜次仍顧念夫妻、父子之
        情，提供被告金錢並替被告清償債務，如下：
        一當舖欠款：
          被告離家後，於九十二年間，遭索債之當舖業者尋得
          ，被告要求原告代償欠款八萬元，原告顧及被告之人
          身安全，向友人及原告之兄姐借款籌措，分五期償還
          完畢。
        二銀行借款：
          被告約於九十二年間，以其所有之計程車為擔保，向
          台新銀行借款三十萬元，由原告擔任保證人，被告離
          家後，銀行向原告求償，前開借款全數由原告清償完
          畢。
        三現金卡：
          約於九十二年或九十三年間，被告要求原告及次子李
          曜次申請現金卡預借款項，供被告還債，被告表示將
          按期償還。原告以自己名義申請聯邦銀行、台新銀行
          、萬泰銀行、中華商業銀行、大眾銀行現金卡五張，
          李曜次亦以自己名義申請中國信託銀行現金卡，預借
          之款項皆由被告取走。惟被告並未依期清償，全由原
          告按期繳款償還最低應繳額度。
        四信用卡：
          約於九十二年、九十三年間，被告要求原告及李曜次
          將原告所有之台新信用卡及李曜次所有之永旺信用卡
          ，交由被告刷卡消費，被告表示將按期清償卡費，惟
          亦未依約履行，卡費皆由原告清償。嗣因原告無力再
          負擔被告之刷卡費用，故於九十四年間將前開信用卡
          取回。
  （五）又被告婚後陸續對外積欠債務，兩造為躲避債主逼債，
        前曾舉家於台南、高雄地區遷移多次，嗣原告之母親不
        忍原告及兩造所生之子居無定所，遂於七十五年間出資
        購買台南縣歸仁鄉○○村○○○○街八巷十六號兩造戶
        籍地之房屋供兩造及子女居住。惟被告自九十二年間起
        即不告而別，離家躲債，獨留原告母子每日遭受當舖、
        地下錢莊業者等債主討債，原告因不堪受被告之債主每
        日逼債，不得已只好於九十四年間搬家，向他人租屋而
        居，面臨有家歸不得之窘境。
  （六）此外，被告婚後飲酒成性，直至被告於九十二年間離家
        前，每當被告飲酒後、心情不佳，或原告勸說被告控制
        飲酒時，被告即口出三字經等不堪入耳之穢言辱罵原告
        。
  （七）綜上所述，兩造婚後，被告未盡為人夫、為人父所應負
        之家庭責任，家庭生活開銷及子女教養費皆由原告負擔
        ，且原告於九十年、九十一年間因車禍進行腦部手術，
        身體十分孱弱，無法外出工作，僅能在家中依靠做手工
        之微薄薪資及受原告母親之接濟維生，然被告竟於九十
        二年間為躲債離家，迄今未返，留下龐大之債務由原告
        獨自負擔，至今仍有債權人寄發催繳債款信函至兩造戶
        籍地，是被告所為顯係惡意遺棄原告於繼續狀態中；又
        原告對於被告已然心灰意冷，兩造誠摯相愛之基礎已失
        ，且兩造因可歸責於被告之事由而難以繼續共同生活，
        婚姻業已破裂，難以維持，原告為此爰依民法第一千零
        五十二條第一項第五款、第二項之規定，訴請離婚。
  （八）並聲明：如主文所示。
二、被告未於言詞辯論期日到場，亦未提出書狀作何聲明或陳述
    。
三、得心證之理由：
  （一）查原告主張兩造於六十七年間結婚，婚後育有二名子女
        ，長子李銘村已死亡，次子李曜次已成年，兩造於七十
        五年間遷入臺南縣歸仁鄉○○村○○○○街八巷十六號
        居住之事實，有戶籍謄本一件、除戶謄本一件附卷可稽
        ，堪予認定。
  （二）又原告主張被告於兩造婚後未幾即染上賭博之惡習，在
        外花天酒地，並因此積欠大筆債務，被告為躲債而於九
        十二年間不告而別，未再返家，留原告及兩造所生之次
        子李曜次面對登門討債之債權人之事實，業據原告提出
        台新國際商業銀行放款本利收據影本數件、萬泰銀行存
        款憑條影本數件、中華商業銀行麥克現金卡還款證明憑
        條影本數件、信用卡帳單影本三件、弘立資產管理顧問
        股份有限公司最後訴訟通知函影本一件、翊豐資產管理
        股份有限公司中譽財信管理有限公司催告函一件為證，
        且經證人即兩造所生之次子李曜次證述綦詳（詳見九十
        五年十月十一日言詞辯論筆錄），是原告主張之事實堪
        認為實在。
  （三）按夫妻互負同居之義務，但有不能同居之正當理由者，
        不在此限，民法第一千零零一條定有明文。因之夫妻互
        負同居義務，在婚姻關係存續中，苟非證明有不堪同居
        之虐待，或有其他正當理由，即不得由一造拒絕同居（
        最高法院十八年上字第二一二九號、十九年上字第二六
        九三號判例意旨參照）。又夫妻之一方以惡意遺棄他方
        在繼續狀態中，他方得向法院請求離婚，民法第一千零
        五十二條第一項第五款定有明文。夫妻之一方無正當理
        由而與他方別居，有違背同居義務之客觀事實，並有拒
        絕同居之主觀情事，即係民法第一千零五十二條第一項
        第五款所謂以惡意遺棄他方（最高法院二十九年上字第
        二五四號判例參照）。查本件兩造於六十七年間結婚，
        婚後自七十五年間起即定居在臺南縣歸仁鄉○○村○○
        ○○街八巷十六號，自堪認兩造係以前開處所為住所，
        而被告自九十二年間即離家出走居住於他處，客觀上已
        有違背同居義務之事實，且被告離家後拒絕再與原告同
        居，被告既未舉證證明有何拒絕與原告同居之正當理由
        ，即屬無正當理由拒絕與原告同居，揆諸前開判例意旨
        ，被告顯係惡意遺棄原告在繼續狀態中，從而，原告依
        據民法第一千零五十二條第一項第五款之規定訴請離婚
        ，即屬正當，依法應予准許。
  （四）又原告本於民法第一千零五十二條第一項第五款、第二
        項之規定，提起本件訴訟請求裁判離婚，此種起訴之形
        態，學者謂之為重疊的訴之合併，其訴訟標的雖有數項
        ，然僅有單一之聲明，法院應就原告所主張之數項訴訟
        標的逐一審理，如其中一項標的之請求為無理由時，仍
        須就他項標的之請求審判，若認其中一項請求為有理由
        ，即可為原告勝訴之判決，就他項標的無須更為審判，
        法院如就數項標的同時判決，則為法所不許。因之，本
        院既認原告依民法第一千零五十二條第一項第五款之規
        定，請求裁判離婚為有理由，就他項標的自無須更為審
        併此敘明。
丙、結論：
    本件原告之訴為有理由，依民事訴訟法第三百八十五條第一
    項前段、第七十八條，判決如主文。
中    華    民    國    95    年    12    月    18    日
                  家事法庭    法  官  葉惠玲
以上正本係照原本作成
如對本判決上訴，須於判決送達後20日內向本院提出上訴狀
中    華    民    國    95    年    12    月    18    日
                              書記官  鄭秀美


司法院資訊處製作；財團法人民間司法改革基金會備份。
